臺灣臺南地方法院刑事判決
109年度易字第1000號
公  訴  人  臺灣臺南地方檢察署檢察官
被      告  張淑娟


上列被告因侮辱案件，經檢察官聲請以簡易判決處刑（108年度
偵字第12083號），本院受理後（109年度簡字第2754號），認不
宜逕以簡易判決處刑，改行通常程序審理，判決如下：
    主  文
甲○○無罪。
    理  由
一、原聲請簡易判決處刑意旨略以：被告甲○○於民國108年6月21
    日18時許，在臺南市東區德光里公園内遛狗時，因其所飼之
    寵物狗遭告訴人丙○○所飼之狗咬傷，與告訴人丙○○發生爭吵
    ，而公然以：「我要報案，我要告你，你不要走，你不是真
    男人」等語侮辱告訴人丙○○，因認被告甲○○涉犯刑法第309
    條第1項之公然侮辱罪嫌等語。
二、按犯罪事實應依證據認定之，無證據不得認定犯罪事實；不
    能證明被告犯罪者，應諭知無罪之判決，刑事訴訟法第154
    條第2項，第301條第1項定有明文。此所謂認定犯罪事實之
    證據，無論其為直接或間接證據，均須達於通常一般人均不
    致有所懷疑，而得確信其為真實之程度，始得據為有罪之認
    定；若其關於被告是否犯罪之證明未能達成度，而有合理懷
    疑之存在，致使無法形成有罪之確信，依據「罪證有疑，利
    於被告」之證據法則，即不得遽為不利被告之認定（最高法
    院29年上字第3105號、40年台上字第86號、76年台上字第49
    86號判例意旨參照）。
三、原聲請簡易判決處刑意旨認被告甲○○涉犯公然侮辱罪嫌，無
    非係以：告訴人即證人丙○○於警詢、偵查中之指訴等，為其
    論據。訊據被告固坦承有於原聲請簡易判決處刑書所載之時
    、地，公然向告訴人說原聲請簡易判決處刑書所載之話語，
    惟堅詞否認有何公然侮辱犯行，辯稱：伊並沒有要公然侮辱
    告訴人之主觀犯意，當時告訴人的狗咬了伊的狗，伊是要請
    告訴人留下來，伊的意思是告訴人如果願意負責，就是真男
    人典範，如果把狗藏回家，就不是真男人，但當下告訴人不
    理伊，所以伊不得不大聲，伊並沒有要使告訴人人格、名譽
    受損的意思，伊只是要告訴人留下來道歉，所以跟告訴人說
    留下來才是真男人等語。
四、經查，被告確有於原聲請簡易判決處刑書所載之時、地，公
    然向告訴人稱原聲請簡易判決處刑書所載之話語等情，均為
    被告所不爭執，核與告訴人即證人丙○○於警詢、偵查中之指
    訴（見警卷第9至12頁，第13至15頁；偵卷第11至12頁反面
    ，第20至21頁），及證人葉政杰於警詢中之陳述（見警卷第
    16至18頁）情節相符，並有臺南市政府警察局第一分局東門
    派出所受理刑事案件報案三聯單及受理各類案件紀錄表各2
    份（見警卷第19至22頁）在卷可稽，此部分之事實，固堪認
    定。
五、惟按公然侮辱罪，須行為人出於侮辱之惡意，以粗鄙之言語
    、舉動、文字或圖畫侮辱謾罵或為其他輕蔑他人人格之行為
    ；所謂「侮辱」，係指直接對人辱罵、嘲笑或其他表示足以
    貶損他人評價之意思，是否足以貶損他人評價，應參酌行為
    人之動機、目的、智識程度、慣用之語言、斯時所受之刺激
    、所為之用語、語氣、內容及連接之前後文句統合觀察，非
    得以隻言片語而斷章取義。此外，個人之名譽究竟有無受到
    減損或貶抑，更非單依被害人主觀上之感情為斷，倘行為人
    僅係基於一時氣憤所為粗俗不雅或不適當之言語，非意在侮
    辱，縱致被害人產生人格受辱之感覺，惟客觀上對於被害人
    之人格評價並無影響時，亦難遽以該罪相繩（臺灣高等法院
    109年度上訴字第1616號判決意旨參照）。經查，本案被告
    固公然向告訴人稱「你不是真男人」等語，然關於男女性別
    之評價或印象，核屬個人不同之多元觀點，要無使所有人對
    於性別之觀感或評價均有一致認同標準之可能，是此語以一
    般社會經驗觀之，是否已達直接對告訴人辱罵、或足以貶損
    告訴人評價之用語，並非無疑。復被告於公園中公然向告訴
    人稱「我要報案，我要告你，你不要走，你不是真男人」等
    語之原因，係被告所飼養之狗遭告訴人飼養之狗咬傷，2人
    因而發生爭吵等情，均據被告供述甚詳，且與告訴人之指訴
    相符，並有前開報案三聯單及受理各類案件紀錄表等在卷可
    佐，則揆諸當時2人正處於爭吵之中，被告因不欲告訴人先
    行離去、希望告訴人留下積極處理紛爭，而當場大聲向告訴
    人稱「我要報案，我要告你，你不要走，你不是真男人」等
    語，觀其前後言語及當時情境，此當係被告因一時情急，而
    以情緒化之用語表達對告訴人處理事情態度之不滿，雖使告
    訴人感到不悅，然究難逕認屬出於無的之謾罵或其他足以表
    示貶損他人評價之意，尚不足以認定被告所言係意在侮辱告
    訴人或貶損告訴人之名譽，是被告所辯其無公然侮辱告訴人
    之意思等語，難認全然無稽。準此，縱本件被告所言使告訴
    人心生不悅而或有不當，然此尚無足以證明其上開言語客觀
    上已足貶損告訴人之人格或社會評價，亦無足以證明被告主
    觀上有何對告訴人公然侮辱之犯意，自無由逕對被告以公然
    侮辱之罪責相繩。至被告固於本院審理中聲請傳喚證人葉政
    杰到庭作證及聲請勘驗本案偵查中檢察官開庭之錄音、錄影
    檔案，然本案案情業臻明確，本院爰認無傳喚證人或勘驗偵
    查中錄音錄影檔案之必要，附此敘明。又被告固於本院審理
    中，另聲請勘驗其與告訴人間另3件案件中偵查庭之錄音、
    錄影檔案，然此與本案並無關聯性，故本院認亦無調查之必
    要，併此敘明。
六、綜上所述，本案依卷內相關積極證據資料，固可證明被告確
    曾向告訴人說原聲請簡易判決書所載之話語，然尚無法證明
    被告所言已達侮辱告訴人或足以貶損告訴人評價之程度，亦
    無法證明被告具有公然侮辱之主觀犯意，故無法使本院形成
    被告確有原聲請簡易判決處刑書所載公然侮辱犯行之確信，
    而仍有合理之懷疑存在，是既不能證明被告犯罪，依前揭法
    條規定及判例意旨說明，自應諭知被告無罪之判決。
據上論斷，應依刑事訴訟法第451條之1第4項第3款、第452條、
第301條第1項，判決如主文。
本案經檢察官李宗榮聲請以簡易判決處刑，檢察官乙○○到庭執行
職務。
中　　華　　民　　國　　109 　年　　11　　月　　24　　日
                  刑事第一庭　法　官　陳　薇
以上正本證明與原本無異。
如不服本判決應於收受本判決後20日內向本院提出上訴書狀，並
應敘述具體理由。其未敘述上訴理由者，應於上訴期間屆滿後20
日內向本院補提理由書狀（均須按他造當事人之人數附繕本）「
切勿逕送上級法院」。 
 　　　　　　　　　　　　　　　書記官 詹淳涵
中　　華　　民　　國　　109 　年　　11　　月　　24　　日